臺灣臺北地方法院民事判決　九十年度訴字第二九○七號
　　原　　　告　乙○○○
　　被　　　告　甲○○○
右當事人間排除侵害事件，本院判決如左：
    主    文
被告應將坐落台北縣新店市○○段第三四五地號土地上搭建如附表複丈成果圖Ｃ部分
所示面積七．五八平方公尺之棚架拆除，並將占用之土地騰空返還原告及共有人全體
。
被告應將坐落台北縣新店市○○段第三二六地號土地上搭建如附表複丈成果圖Ａ部分
所示面積一九．七七平方公尺之棚架拆除，及在同地號土地上種植如附表複丈成果圖
Ｂ部分所示面積二一．四九平方公尺之地上物剷除，並將占用之土地騰空返還原告及
共有人全體。
訴訟費用由被告負擔。
本判決於原告以新台幣壹佰零肆萬元供擔保後，得假執行。但被告如於假執行程序實
施前，以新台幣佰壹拾貳萬伍仟柒佰陸拾元為原告預供擔保，得免為假執行。
    事    實
甲、原告方面：
一、聲明：除擔保金額外如主文所示。
二、陳述：
（一）緣坐落台北縣新店市○○段第三四五地號土地為原告及訴外人劉燕雪共有，每
      人應有部分各二分之一，唯竟遭被告無權占有，在上開土地上即如附表複丈成
      果附圖Ｃ部分所示位置搭建面積七．五八平方公尺之棚架，顯已侵害原告之所
      有權，依民法第七百六十七條前段、第八百二十一條規定，原告自得訴請被告
      拆除上開棚架，返還無權占有之土地予原告及共有人全體。
（二）又坐落台北縣新店市○○段第三二六地號土地為原告及被告共有，每人應有部
      分各二分之一，然被告未與原告協議分管亦未經徵得原告同意，占有上開土地
      特定部分即如附表複丈成果圖Ａ部分所示，在其上搭建面積一九．七七平方公
      尺之棚架，此外，被告另占有同地號如附表複丈成果圖Ｂ部分所示土地面積二
      一．四九平方公尺種植植物或放置雜物。按未經共有人協議分管之共有物，共
      有人對共有物之特定部分占用收益，須徵得他共有人全體之同意。如未經他共
      有人同意而就共有物之全部或一部任意占用收益，他共有人得本於所有權請求
      除去其妨害或請求向全體共有人返還占用部分。最高法院七十四年第二次民事
      庭會議決議可供參酌，因此，被告占有上開土地特定部分，亦已侵害原告之所
      有權，原告本於所有權請求被告拆除前開棚架及剷除地上物，騰空土地返還予
      原告及共有人全體。
（三）被告於九十年七月十七日答辯狀辯稱伊於購得房地後，「立即搭蓋系爭棚架」
      ，足見被告已經自認其搭建棚架之事實，故被告於　鈞院九十年七月十七日準
      備程序時所供稱，系爭棚架係伊婆婆莫壬妹因歷年來種植花木而陸續搭建一節
      ，與其自認棚架為其搭建之事實已自相矛盾，且被告既自稱其婆婆已高齡九十
      ，則尤無搭建棚架之可能，其所辯棚架為其婆婆莫壬妹搭建一節顯不足採。
（四）另原告從未同意被告搭蓋系爭棚架，被告所謂原告同意其搭建及被告完全供給
      住戶使用之事實，原告否認之，被告就此項有利於彼之事實未舉證以實其說，
      殊無足採。
三、證據：提出土地登記簿謄本、照片、土地複丈成果圖為證、並聲請傳喚證人黃成
          來、履勘現場及囑託台北縣新店市地政事務所測量。
乙、被告方面：
一、聲明：
（一）請求駁回原告之訴。
（二）如受不利之判決，願供擔保請准宣告免為假執行。
二、陳述：
（一）被告於七十六年八月間向訴外人劉燕雪購得台北縣新店市○○段第三二六號土
      地及地上建物即同市○○路○段五二號一、二樓後，為便利停放腳踏車及機車
      ，經獲得原告同意後，立即搭蓋原告指摘被告占有部分之棚架。搭蓋之時是依
      照原告所告知可使用之區域。搭蓋後原告亦未告知有侵害原告所有同段三四五
      地號土地所有權。十多年來，原告並無異議，而原告本居住同棟三、四樓與被
      告一直是同棟住戶，可見原告指稱棚架搭蓋時原告並未同意與事實不符。
（二）被告購買前揭土地及建物時，原告之先生即同意被告使用周圍土地，並表示只
      要留一個地方可以供原告停車即可。被告基於附近環境雜亂，經常長出雜草，
      破壞環境，為美化環境，經常自行除草、種植花木，以維護觀瞻，並未從事私
      人收益，亦未禁止同棟住戶共同享受，更無意圖不法侵害原告所有權。
（三）原告於九十年四月間突然要求被告拆除棚架，被告認為棚架已搭蓋十多年，原
      告又無具體證據證明被告侵權而未予理會。原告於九十年五月申請土地複丈，
      結果證明被告佔用原告所有同段三四五號土地約三平方公尺，經里長告知後，
      被告於九十年六月開始拆除。
三、證據；提出土地所有權狀、照片、不動產買賣契約書等影本為證。
    理      由
一、原告主張坐落台北縣新店市○○段第三四五地號、第三二六地號土地分別為原告
    及訴外人劉燕雪、原告與被告共有，每人應有部分各二分之一。被告於系爭第三
    四五地號土地即如附表複丈成果圖Ｃ部分所示位置搭建面積七．五八平方公尺之
    棚架；系爭第三二六地號土地即如複丈成果圖Ａ部分所示位置搭建面積一九．七
    七平方公尺之棚架及同地號土地如複丈成果圖Ｂ部分所示土地面積二一．四九平
    方公尺種植植物或放置雜物等情，為被告所不爭執。復有原告提出照片、土地登
    記謄本為證，並經本院履勘現場及囑託台北縣新店市地政事務所測量，製有勘驗
    筆錄及複丈成果圖在卷可稽，堪信為真實。
三、茲兩造所爭執者為被告搭蓋上述棚架及種植植物及放置雜物是否徵得原告同意後
    使用。按當事人主張有利於己之事實者，就其事實有舉證之責任。民事訴訟法第
    二百七十七條定有明文。被告主張其搭蓋棚架及種植植物與堆放雜物經原告同意
    ，惟原告否認之，再經訊問證人即原告先生劉成來證稱：沒有同意被告搭棚架使
    用等語。被告又未舉證以實其說，自難認為其主張為真實。
四、按所有人對於無權占有或侵奪其所有物者，得請求返還之。對於妨害其所有權者
    ，得請求除去之。有妨害其所有權之虞者，得請求防止之。民法第七百六十七條
    定有明文。又未經共有人協議分管之共有物，共有人對共有物之特定部分占用收
    益，須徵得他共有人全體之同意。如未經他共有人同意而就共有物之全部或一部
    任意占用收益，他共有人得本於所有權請求除去其妨害或請求向全體共有人返還
    占用部分。最高法院七十四年度第二次民事庭會議決議可供參酌。查系爭第三四
    五地號土地被告並無所有權；系爭第三二六地號土地雖為原告與被告共有，應有
    部分各二分之一，惟兩造既未有分管協議，亦未徵得其他共有人即原告同意，被
    告即自行搭蓋棚架及種植植物與堆放雜物，雖被告陳稱未禁止同棟住戶共同享受
    使用，惟原告否認之，揆諸前揭說明，被告自屬無權占有，原告基於所有權請求
    排除其侵害，洵屬有理由，應予准許。因本案事證已臻明確，兩造其餘主張陳述
    及所提之證據，均毋庸再予審酌，附此敘明。
五、假執行之宣告：
    兩造陳明願供擔保請為宣告假執行或免為假執行，經核均與規定相符，爰分別酌
    定相當之擔保金額予以宣告。
六、結論：原告之訴為有理由，依民事訴訟法第七十八條、第三百九十條第二項、第
    三百九十二條，判決如主文。
中　　　華　　　民　　　國　　九十一　　年　　 一　　 月　　  二十八　　日
                                            民事第五庭法      官　薛中興
右為正本係照原本作成
如對本判決上訴，須於判決送達後廿日內向本院提出上訴狀
中　　　華　　　民　　　國　　九十一　　年　　 一　　 月　　  二十八　　日
~B法院書記官　王宜玲
